【裁判字號】    98,簡,33
【裁判日期】    980720
【裁判案由】    就業服務法
【裁判全文】
臺中高等行政法院判決
                                        98年度簡字第33號
原      告  高鼎人力資源管理顧問有限公司
代  表  人  甲○○
被      告  彰化縣政府
代  表  人  乙○○
訴訟代理人  己○○
訴訟代理人  戊○○
上列當事人間因就業服務法事件，原告不服行政院勞工委員會中
華民國98年3月11日勞訴字第0970028620號訴願決定，提起行政
訴訟。本院判決如下︰
    主  文
原告之訴駁回。
訴訟費用由原告負擔。
    事實及理由
一、事實概要：緣原告之主任顧問師丙○○於民國（下同）96年
    10月17日媒介謊稱大陸新娘之越南籍逃逸外勞CHIENG A MUI
    （女性，即阿美，以下簡稱：C君，護照號碼：A0000000B）
    至雇主洪文生住處（址設：彰化縣大城鄉○○村○○路14號
    ）從事看護洪根陣之工作。案經彰化縣警察局芳苑分局於96
    年11月1日查獲，移由被告查處。嗣經被告審查屬實，乃依
    就業服務法第45條及第64條第3項規定，於97年8月19日以府
    勞外字第0970170547B號裁處書，處原告罰鍰新台幣（下同
    ）10萬元。原告不服，提起訴願遭決定駁回，遂提起本件行
    政訴訟。
二、本件原告主張：本案應考量原告是否有故意或過失情形。本
    件純係丙○○之個人行為，其並非執行原告之業務，自無將
    之歸責於原告之理。本件實情為雇主洪文生委請許黃麗珠代
    尋找一位有工作證件之合法外籍看護工，許黃麗珠應允後，
    藉由仲介人丁○○覓得該名越南籍女子C君，適巧丙○○欲
    於97年10月17日前往雇主洪文生家中拜訪，丁○○因本身為
    殘障人士不良於行，得知上情後，遂請託丙○○順道代為載
    送該外籍勞工至雇主洪文生住處。載送途中，丙○○仍不忘
    好意詢問並提醒該名外籍勞工是否有合法證件，該名外籍勞
    工則推說證件現放置於其老公處云云。嗣該名外籍勞工遭查
    獲後，丙○○始知其為非法外籍勞工。丙○○一再證述，其
    僅單純讓丁○○搭便車開車送外勞至雇主家，沒有媒介情事
    ，此與原告公司無關且原告完全不知情，足見本件與原告毫
    無關聯。被告捨丙○○有利於原告之證述內容於不顧，且未
    說明何以丙○○之證述不可採信之理由下，單憑丙○○與原
    告有僱傭關係，即推斷、臆測原告違反就業服務法第45條規
    定，尚嫌速斷。原告近兩年連續榮獲行政院勞工委員會評鑑
    為甲等，及通過ISO0000-0000國際品質之驗證，相當珍惜經
    營之成果與商譽，自無貪圖小利甘冒遭罰鍰處分之理。原告
    於僱用員工時，均明確告知承接案件時，必須恪遵標準作業
    流程，並於勞動契約第2條明文規定，此有丙○○親立之勞
    動契約可憑。故就外籍看護工部份，丙○○「明知」業務人
    員均須填載委任合約管制表，再依序呈由業務秘書、部門主
    管、行政主管、財務主管、總經理、董事長等各級主管審核
    確認後，始能成案。從而，原告已盡善良管理人之注意義務
    ，而丙○○悖離勞動契約與原告內部規範之個人在外行為，
    非本公司所能掌控、知曉，如將此不利益歸責於原告，顯於
    法無據。又原告從事之業務為外籍看護工，並不包含「人力
    派遣」，是被告勞工處指摘丙○○媒介C君為雇主洪文生從
    事看護工作等情事，顯與原告營運現況及實情不符，自無可
    信。末查，彰化縣警察局芳苑分局於96年11月1日於雇主洪
    文生住處查獲C君非法從事看護工作，並非當場查獲原告媒
    介C君工作，自不能據此率認原告有媒介外國人為他人工作
    之證據。被告勞工處之查處明顯違反正當法律程序保障原則
    、不當聯結禁止原則以及比例原則等情。並聲明求為判決撤
    銷訴願決定及原處分。
三、被告則以：依就業服務法第45條規定，任何人不得媒介外國
    人非法為他人工作，乃在保障國民工作權、維持社會秩序並
    避免妨礙本國人之就業機會、勞動條件、國民經濟及社會安
    定，此揆諸同法第42條之規定自明。故行為人須報告訂約機
    會，而外國人亦因此與雇主成立僱傭契約或其他勞務提供契
    約，因其業已違反本法所欲達成規範秩序，妨害本國人就業
    機會，始構成同法第45條之違法。本件稽之卷附逃逸外勞C
    君調查筆錄、本案雇主洪文生之調查筆錄、訴外人黃麗珠談
    話紀錄、原告之從業人員丙○○談話紀錄、本案雇主洪文生
    97年2月19日陳情意見書等，本件違法情節既經警方當場查
    獲，本案雇主洪文生僱用外勞C君於住處從事看護洪根陣工
    作之違法事實洵堪認定。再者，經互核本案雇主洪文生、訴
    外人黃麗珠談話紀錄等相關資料觀之，非法外勞C君確係搭
    乘丙○○之車至洪文生住處，從事看護洪根陣之工作，按一
    般經驗法則觀之，屬於媒介外國人為他人工作之情形；另丙
    ○○係擔任原告之主任顧問師，有關該名外勞C君搭乘其車
    子前往本案雇主洪文生家中工作時，其應有查證其真實身份
    之注意義務存在，然未予詳查，主觀上難謂其無過失。據上
    ，本件應以上開洪文生及黃麗珠之談話紀錄堪信為真實，反
    觀原告之從業人員丙○○對前開事實僅空言否認，則丙○○
    非法媒介C君予本案雇主洪文生使用，違反就業服務法第45
    條規定之事實洵堪認定。至原告所訴，顯係卸責之詞，尚難
    以採信。又原告對於其僱用之從業人員丙○○負有適當選任
    、指示及必要抽查等監督義務，然原告未善盡監督管理注意
    義務，致丙○○非法媒介C君予本案雇主洪文生使用，按其
    情節顯係應注意並能注意而未注意，即有過失，原告自應就
    其過失負責，其以「勞動契約載明業務人員均須填載委任合
    約管制表，再依序呈核確任後始能成案」為由，尚難執為本
    件免責之論據。故本件被告以原告之從業人員丙○○因執行
    業務違反就業服務法第45條規定，對原告依同法第64條第3
    項規定處罰鍰，於法自屬有據等語，資為抗辯。並聲明求為
    判決駁回原告之訴。
四、兩造之爭點：本案原告是否與訴外人丙○○非法媒介C君從
    事看護工作有關聯？原告對於本案是否有故意或過失？被告
    予以處罰，是否合法？經查：
    (一)按「除本法另有規定外，外國人未經雇主申請許可，不得
      在中華民國境內工作。」、「任何人不得媒介外國人非法
      為他人工作。」、「違反第45條規定者，處新台幣10萬元
      以上50萬元以下罰鍰。5年內再違反者，處1年以下有期徒
      刑、拘役或科或併科新臺幣60萬元以下罰金。‧‧‧法人
      之代表人、法人或自然人之代理人、受僱人或其他從業人
      員，因執行業務違反第45條規定者，除依前3 項規定處罰
      其行為人外，對該法人或自然人亦科處各該項之罰鍰或罰
      金。」為就業服務法第43條、第45條、第64條第1項及第3
      項所規定。
    (二)本件原告之主任顧問師丙○○透過訴外人丁○○之介紹於
      96年10月17日媒介謊稱大陸新娘之越南籍逃逸外勞CHIENG
       A MUI（即C君）至雇主洪文生之彰化縣大城鄉○○村○
      ○路14號住處，從事看護其父洪根陣之工作。經彰化縣警
      察局芳苑分局於96年11月1日查獲，於96年11月8日以芳警
      分三字第0960018973號函移由被告查處。嗣經被告審查屬
      實，乃依就業服務法第45條及第64條第3項規定處原告罰
      鍰10萬元等情，此有彰化縣警察局芳苑分局96年11月8日
      芳警分三字第0960018973號函、彰化縣警察局芳苑分局96
      年11月1日執行就業服務法外橋（勞）訪查紀錄表、96年
      11月1日黃麗珠調查筆錄、96年11月1日洪文生調查筆錄、
      逃逸外勞Ｃ君96年11月1日調查筆錄、被告97年8月19日府
      勞外字第0970170547B號裁處書、彰化縣政府97年8月19日
      府勞外字第0970170547Ａ裁處書（丙○○）、彰化縣政府
      97年8月19日府勞外字第0970170547Ｃ裁處書（丁○○）
      、彰化縣政府勞工處97年5月20日、97年3月21日談話筆錄
      （丁○○）、、彰化縣政府勞工處96年12月7日日談話筆
      錄（丁○○）、彰化縣政府勞工處外籍勞工業務案件報告
      書、彰化縣政府勞工處97年4月29日談話筆錄（黃麗珠）
      、彰化縣政府勞工處97年4月29日談話筆錄（洪文生）、
      洪文生97年2月19日陳情意見書、彰化縣政府勞工處97 年
      2月27日談話筆錄（丙○○）、黃麗珠97年2月20日陳情意
      見書附卷可稽，揆諸前揭規定，原處分並無違誤。
    (三)原告雖為前述之主張，然查：
      1.就業服務法第45條規定，任何人不得媒介外國人非法為
        他人工作，乃在保障國民工作權、維持社會秩序並避免
        妨礙本國人之就業機會、勞動條件、國民經濟及社會安
        定，此揆諸同法第42條之規定自明。故行為人須報告訂
        約機會，而外國人亦因此與雇主成立僱傭契約或其他勞
        務提供契約，因其業已違反本法所欲達成規範秩序，妨
        害本國人就業機會，即構成同法第45條之違法。
      2.逃逸外勞C君於警訊時調查筆錄陳稱：「（妳於何時？
        何地被警方查獲到案？當時你正從事何工作？）96年11
        月1日14時15分，在彰化縣大城鄉○○村○○路14號（
        洪文生）住宅內當場遭警方查獲。我於該住宅內從事看
        護的工作。」、「（何人介紹你到洪文生住處工作？…
        ）我是經由一位曾先生叫人載我到彰化縣大城鄉黃麗珠
        那裏，再由黃麗珠帶我到洪文生老板家工作。」；非法
        雇主洪文生於警訊時亦稱：「（你是如何僱用該逃逸外
        勞？）因為我父親中風長年臥病，我經高鼎外勞人力資
        源管理顧問有限公司職員黃麗珠介紹外勞Ｃ君到我家擔
        任我父親的看護工作。」、「（該外勞是何時至你住宅
        內工作？）該名外勞是96年10月17日到我家擔任我父親
        洪根陣的看護。」此有彰化縣警察局芳苑分局96年11月
        1日外勞C君、雇主洪文生之調查筆錄附卷可稽。再依非
        法雇主洪文生談話紀錄所載略以：「（此外勞Ｃ君是由
        黃麗珠及仲介高鼎外勞人力資源管理顧問有限公司丙○
        ○主任載至你家，丙○○主任並向你保證外勞為合法，
        是否屬實？）是。」、「（你聘用外勞時，黃麗珠或丙
        ○○主任是否有提供該外勞的相關身分證明文件？）外
        勞被帶至我家時，我並不在家，當時並未向我母親提供
        該名外勞相關身分證明文件。」另訴外人黃麗珠談話紀
        錄載有：「（此外勞是由你及仲介高鼎外勞人力資源管
        理顧問有限公司丙○○主任載至洪文生家，丙○○主任
        並向洪文生的母親說外勞是合法的，是否屬實？）是。
        」、「（‧‧‧有無其他補充？）‧‧‧證實高鼎丙○
        ○主任說外勞阿美是合法的，所以洪文生的母親才同意
        阿美留下來。我是在二林基督教醫院認識洪文生的母親
        ，才介紹我的朋友高鼎丙○○主任和洪文生的母親認識
        。」而原告之業務人員丙○○於談話紀錄亦稱：「（請
        問你現任職於何家公司職稱為何？任職起訖時間為何？
        ）高鼎外勞人力資源管理顧問公司，職稱是主任顧問師
        ，任職自95年9月迄今。」、「（依據‧‧‧雇主洪文
        生筆錄及陳述意見書表示，其所聘外勞是由你和黃麗珠
        一同將外勞載至洪文生家，並交由洪文生僱用，是否屬
        實？）我只是讓外勞搭便車而已。」、「（又黃麗珠於
        97年2月20日陳述意見表示，是她介紹洪文生給你，由
        你為洪文生辦理聘僱外勞事宜，後因你不認識路，才與
        你一同帶外勞至洪文生家中‧‧‧，你作何說明？）曾
        先生告訴我說此外勞是合法的‧‧‧。」、「（為何洪
        文生與黃麗珠的說法一致，都說外勞是由你介紹給洪文
        生聘僱的？）此外勞是曾先生的，我讓她搭便車而已。
        」、「（你可以與洪文生及黃麗珠君當面對質嗎？）我
        無法和黃麗珠當面對質。」此亦有彰化縣政府勞工局97
        年2月27日、4月29日洪文生、洪麗珠及丙○○之談話筆
        錄影本附卷可稽。再洪文生97年2月19日陳情意見書亦
        提及：「‧‧‧賴主任於民國96年10月17日親自載1名
        外勞至我家，並告訴我母親保證是合法的外勞，從事看
        護我父親的工作‧‧‧。」等語，本件違法情事為警當
        場查獲，雇主洪文生僱用外勞Ｃ君於住處從事看護洪根
        陣工作之違法事實洵堪認定。經互核雇主洪文生、訴外
        人黃麗珠談話紀錄等相關資料觀之，非法外勞Ｃ君確係
        搭乘丙○○之車至洪文生之住處，從事看護其父洪根陣
        之工作，依常情及一般經驗法則而論，自屬於媒介外國
        人為他人工作之情形；另丙○○係擔任高鼎外勞人力資
        源管理顧問有限公司即原告之主任顧問師，有關該外勞
        Ｃ君搭乘其車子前往雇主洪文生家中工作時，其應有查
        證其真實身分之注意義務存在，然未予詳查，難謂其無
        過失。從而，本件應以上開洪文生及黃麗珠之談話紀錄
        較符合事實，原告之業務人員丙○○對前開事實僅空言
        否認，則丙○○非法媒介C君予雇主洪文生使用，違反
        就業服務法第45條規定之事實足堪認定，且丙○○亦因
        違反上開就業服務法經被告裁處罰鍰10萬元（彰化縣政
        府97年8月19日府勞外字第0970170547Ａ裁處書），丙
        ○○提起行政救濟之訴願、行政訴訟亦均遭駁回，此亦
        本院98年度簡字第37號判決附卷足參，是原告所為上開
        主張並非足採。
      (3)又原告對於其僱用之從業人員丙○○負有適當選任、指
        示及必要抽查等監督義務，然原告未善盡監督管理注意
        義務，致丙○○非法媒介C君予雇主洪文生使用，按其
        情節顯係應注意並能注意而未注意，而有過失，原告亦
        應就其過失負責，其以「勞動契約載明業務人員均須填
        載委任合約管制表，再依序呈核確認後始能成案」為由
        ，尚難執為本件免責之論據。
五、綜上所述，原告所訴，均非可採，本件被告以原告之從業人
    員丙○○因執行業務違反就業服務法第45條規定，而對原告
    依同法第64條第3項規定處罰鍰10萬元，並無違誤，訴願決
    定予以維持，亦無不合，原告訴請撤銷，為無理由，應予駁
    回。本件事證已臻明確，兩造其餘之陳述及舉證，不影響於
    本判決之認定，爰不一一論列。又本件係簡易事件，爰不經
    言詞辯論逕為判決。
六、據上論結，本件原告之訴為無理由，依行政訴訟法第233條
    第1項、第236條、第195條第1項後段、第98條第1項前段，
    判決如主文。
中    華    民    國    98    年    7    月    20     日
                臺中高等行政法院第三庭
                                法  官  莊  金  昌
以上正本證明與原本無異。
如不服本判決，應於判決送達後20日內，以本訴訟事件所涉及之
法律見解具有原則性者，始得向本院提出上訴狀並表明上訴理由
，經最高行政法院許可，否則不得上訴；如於本判決宣示後送達
前提起上訴者，應於判決送達後20日內補提上訴理由書（均應依
對造人數提出繕本）。
中    華    民    國    98    年    7    月    20     日
                                書記官  林  昱  妏


司法院資訊處製作；財團法人民間司法改革基金會備份。
